臺灣高等法院民事裁定　　　　　　　 100年度抗更(一)字第42號
抗　告　人　金橋電子實業股份有限公司
法定代理人　陳束學
相　對　人　泰國商創利電子股份有限公司（即泰國商創利國際
　　　　　　股份有限公司）
法定代理人　程萬遠
代　理　人　魏憶龍律師
上列抗告人因與相對人間發還擔保金事件聲明異議，對於中華民
國100年5月17日臺灣板橋地方法院100年度事聲字第110號裁定提
起抗告，經最高法院第一次發回更審，本院裁定如下：
    主  文
抗告駁回。
抗告訴訟費用由抗告人負擔。
    理  由
一、按應供擔保之原因消滅者，法院應依供擔保人之聲請，以裁
    定命返還其提存物或保證書，民事訴訟法第104條第1項第1
    款明文。此項規定，依同法第106條規定，於其他依法令供
    訴訟上之擔保者準用之。而法院依民事訴訟法第96條第1項
    之規定，以原告於中華民國無住所、事務所及營業所者，裁
    定命原告供訴訟費用之擔保者，如原告在中華民國已有住所
    、事務所或營業所、原告在中華民國置有資產足以賠償訴訟
    費用、原告於其後受訴訟救助、因被告認諾請求之一部足以
    賠償訴訟費用、原告已償還被告之訴訟費用或係經判決確定
    訴訟費用應由被告負擔等情形，均屬供擔保之原因消滅。
二、抗告人異議及抗告意旨雖以：本件發還擔保金之聲請人係「
    泰國商創利電子股份有限公司」，與臺灣板橋地方法院（下
    稱板橋地院）99年度存字第693號提存書所載提存人「泰國
    商創利國際股份有限公司」並不相同，且於泰國之地址亦有
    不同，已難認係同一人。又相對人曾以報備成立辦事處為由
    聲請發還擔保金，於遭法院駁回確定後，始向經濟部申辦外
    國公司認許登記，再為本件聲請，顯見相對人申請外國公司
    認許登記，目的僅係為聲請發還擔保金。而相對人於台灣分
    公司所在地新北市○○區○○路12巷5號14樓，係位於巷弄
    內之住宅大樓，相對人匯入台灣分公司之營運資金亦僅新臺
    幣（下同）20萬元，顯然相對人於我國並無營業之事實，其
    於我國境內之資產亦不足供清償訴訟費用。原法院准予發還
    擔保金，並裁定駁回抗告人之異議，均非適法云云。
三、經查：
    (一)泰國商創利國際股份有限公司（SINO-THAI CREATION
      INTERNATIONAL CO.,LTD.）前以程萬遠為法定代理人，向
      板橋地院對抗告人提起債務不履行損害賠償訴訟，表明於
      泰國之營業所為「108/3 M6 SOI.THAKHAM8, RAMA2RD.,
      SAMAEDUM,BANGKHUNTHIAN, BANGKOK10150, THAIL AND.」
      ，因係未經我國認許成立之外國法人，且於中華民國無住
      所、事務所及營業所，經板橋地院以99年度重訴字第36號
      裁定命抗告人供訴訟費用擔保165萬元，並經該公司以板
      橋地院99年度存字第692號提存事件提存在案之事實，有
      上開民事裁定、提存書可憑（原審卷8-10頁）。嗣該公司
      向經濟部申請在台成立分公司，因所使用之中文名稱「創
      利國際股份有限公司」於台灣業經其他公司使用，董事會
      決議將公司中文名稱更改為「泰國商創利電子股份有限公
      司」，法定代理人仍為程萬遠，於泰國登記之本公司所在
      地「No.108/3,Village NO.6, Thakham 8Lane, Rama 2
      Road,Samae DamSub- Disteict, Bang khunThian
      District,Bangkok Metropolis.」，並於100年1月10日經
      經濟部准予認許及成立台灣分公司，註冊地址為新北市○
      ○區○○路12巷5號14樓等情，業據相對人提出董事會議
      記錄、經濟部99年7月29日經授商字第09901172130號函、
      外國公司指派代表人報備表、公司名稱及所營事業登記預
      查核定書、經濟部100年1月10日經授商字第10001002080
      號函、外國公司認許表、外國公司分公司設立登記表、公
      司及分公司基本資料查詢（明細）為證（見原法院卷11-
      22、37頁）。則相對人主張係因「創利國際股份有限公司
      」之名稱業經其他公司使用，乃更改公司中文名稱，與泰
      國商創利國際股份有限公司，人格同一等語，即堪採信。
    (二)至相對人於上開板橋地院99年度重訴字第36號債務不履行
      損害賠償事件之起訴狀、99年度存字第693號提存書及本
      件返還擔保金聲請狀所載泰國營業所地址係設於「108/3
      M6 SOI.THAKHAM8,泰國營業所地址設於「108/3 M6
      SOI.THAKHAM8, RAMA2RD., SAMAEDUM,BANGKHUNTHIAN,
      BANGKOK10150, THAIL AND.」（見司聲卷第3頁、第8頁、
      第10頁，此部分原法院100年度司聲字第45號裁定將「
      108/3」誤載為「103/3」），固與經濟部外國公司認許表
      所載相對人於泰國登記之本公司所在地「No.108/3,
      VillageNO.6, Thakham 8Lane, Rama 2 Road,Samae
      DamSub-Disteict, Bang khunThian District,Bangkok
      Metropolis.」（見司聲卷第18頁）略有不同，惟前者中
      譯文為「泰國曼谷，磅昆天，紗梅當，拉碼二路，它康八
      巷，6村，108 /3號，郵遞區號10150」，後者中譯文為「
      首都曼谷市，磅昆天區，紗梅當分區○○○○路，它康八
      巷，第6村，108/3號」，有經臺灣臺北地方法院所屬律衡
      民間公證人事務所認證、並經我國駐泰國辦事處認證之證
      明書可稽（見本院本審卷第45-47頁）。足見二者實為相
      同地址，僅經濟部外國公司認許表所載者特別註明行政劃
      分之區、里、村而已。抗告人以二者名稱不同，且於泰國
      所在地之地址亦不符，抗辯非同一法人云云，殊無可採。
    (三)又相對人於100年1月10日經經濟部認許，並成立台灣分公
      司，登記辦事處所在地為新北市○○區○○路12巷5號14
      樓，有如前述，並於100年4月13日向財政部臺灣省北區國
      稅局申請正式營業及領取啟用營業人使用統一發票購買證
      ，並於100年4月18日、同年月28日、同年10月3日購買3貨
      櫃電腦週邊商品轉賣予相對人，復與傑登科技股份有限公
      司於100年3月16日、3月30日、8月29日、11月14日簽訂買
      賣契約，約定之買賣價金共計為美金74,685元，折合新台
      幣約為2,262,800元，另與順豐國際節能股份有限公司於
      100 年7月28日簽訂經銷合約等情，亦據提出財政部臺灣
      省北區國稅局營業人使用統一發票購買證、台灣分公司設
      址之房屋租賃契約、電費通知及收據、水費通知及收據、
      出貨發票、裝船明細、萬海航運股份有限公司貨運提單、
      傑登科技股份有限公司之訂購合約、與順豐國際節能股份
      有限司簽訂之合約書可證（見本院卷第10、30、12-14、
      16-18、20-22、51-53、51頁），堪認相對人在我國設立
      營業處所，並確有營業之事實。抗告人所辯相對人申請外
      國公司認許登記，目的僅係為聲請發還擔保金，並無營業
      之事實云云，亦無可採。
    (四)至抗告人另辯稱相對人於我國境內之資產不足供清償訴訟
      費用云云，與前述相對人已有營業及其金額之事實不符，
      抗告人就此亦未舉證以為證明，況此亦非民事訴訟法第96
      條第1項所定相對人應供擔保之原因，抗告人以之抗辯不
      應發還擔保金云云，洵不足取。
四、綜上，相對人業經經濟部認許，並成立台灣分公司，且設有
    營業所，並有營業之事實，既如前述，則相對人前因在中華
    民國無住所、事務所及營業所，為抗告人供訴訟費用擔保之
    原因應已消滅。其聲請返還擔保金，於法並無不合，應予准
    許。原法院司法事務官所為准予發還擔保金之處分，並原裁
    定駁回抗告人之異議，均無違誤。抗告意旨指摘原裁定不當
    ，聲明廢棄，為無理由，應予駁回。
五、據上論結，本件抗告為無理由，依民事訴訟法第495條之1第
    1 項、第449條第1項、第95條、第78條，裁定如主文。
中    華    民    國    100   年    12    月     29   日
                  民事第二十庭
                        審判長法  官  張  蘭
                              法  官  吳燁山
                              法  官  陳麗玲
正本係照原本作成。
本裁定除以適用法規顯有錯誤為理由外，不得再抗告。如提起再
抗告，應於收受後10日內委任律師為代理人向本院提出再抗告狀
。
中    華    民    國   100    年    12    月    30    日
                              書記官  林淑貞